臺灣高等法院民事判決　　　　　　　　95年度勞上易字第85號
上　訴　人　燦坤實業股份有限公司
法定代理人　丁○
訴訟代理人　戊○○
　　　　　　甲○○
　　　　　　乙○○
被　上訴人　己○○
訴訟代理人　林傳源律師
複　代理人　陳志傑律師
上列當事人間給付薪資事件，上訴人對於中華民國95年4月21日
臺灣士林地方法院93年度勞訴字第47號第一審判決提起上訴，被
上訴人提起附帶上訴，經本院於96年3月13日言詞辯論終結，判
決如下：
    主      文
原判決所命上訴人應為給付部分，及該部分假執行之宣告，暨負
擔訴訟費用之裁判均廢棄。
上開廢棄部分，被上訴人在第一審之訴及其假執行之聲請均駁回
。
被上訴人之附帶上訴駁回。
第一、二審訴訟費用由被上訴人負擔。
    事      實
甲、上訴人方面：
壹、聲明：
一原判決不利上訴人部分廢棄。
二上開廢棄部分，被上訴人在第一審之訴及假執行之聲請均駁回
  。
三被上訴人之附帶上訴駁回。
貳、陳述：除與原判決記載相同者外，補稱略以：
一被上訴人接受往來廠商招待，至臺北市○○○路日式酒店餐敘
  ，意圖研商引進日立電漿電視廠商恆威企業有限公司（下稱恆
  威公司）進伊公司販賣商品，涉及利益輸送之行為，違反伊公
  司工作規則第62條第6、8、14款規定，且情節重大，伊依勞動
  基準法（下稱勞基法）第12條第1項第4款規定，終止兩造間之
  勞動契約，並無違法：
(一)依證人日立家電（臺灣）股份有限公司（下稱臺灣日立公司）
  業務丙○○於本院之證言及伊公司採購部協理張岳龍、伊公司
  法務協理范信一於被上訴人告訴陳炳勝妨害名譽刑事案【即臺
  灣桃園地方法院檢察署（下稱桃園地檢署）93年度偵字第5832
  號、94年度偵續字第50號案件）】之證言，可知被上訴人於民
  國92年6月間某日晚間11時許，接受臺灣日立公司、優數股份
  有限公司（下稱優數公司）、恆威公司等廠商招待，至臺北市
  ○○○路Relax日式酒店喝淡酒，研商引進日立電漿電視廠商
  恆威公司進伊公司販賣商品事宜，恆威公司隨即於同年月18日
  傳送日立電漿電視報價單，同年8月26日與伊公司簽訂採購合
  約書，並於同年9月27日開始販售，短短不到3個月時間，即開
  始銷售恆威公司代理之日立電漿電視，嗣被上訴人於93年11月
  16日訴請伊公司給付薪資後，恆威公司旋即於同年12月31日終
  止與伊之採購合約，足徵被上訴人確有利益輸送恆威公司情事
  ，而有違反伊公司工作規則第62條第6款規定「營私舞弊、挪
  用、虧欠公款、收受賄賂、佣金」之事由。
(二)依伊公司92年5月20日公告之組織圖，被上訴人於92年6月間為
  家電課與通訊課課長，依伊公司92年3月18日公告之服勤管理
　辦法，被上訴人採責任制，上下班無須刷卡，惟伊公司辦公區
  設有出勤刷卡鐘，刷卡後始可進入辦公室，且為進行門禁管制
  ，二部客梯及一部貨梯均設有門禁刷卡鐘，並無被上訴人所稱
  從貨梯出去就不會有門禁記錄之情形。依92年6月份進出辦公
  區之出勤刷卡記錄，被上訴人6月中旬並無加班至晚間11時之
　記錄，可見被上訴人稱其加班至晚間11時後，始接獲丙○○邀
  約前往森林北路，並非事實，被上訴人確有接受廠商招待之情
  事。
(三)被上訴人深夜前往臺北市○○○路日式酒店，與臺灣日立公司
  餐敘之行為，亦有違反伊公司工作規則第62條第8款規定「品
  行頑劣、行為不良、怠忽職守有具體事實，其情節嚴重」之情
  事。
(四)又伊公司為避免所屬員工接受供應廠商佣金或招待，以致無法
  公正執行伊公司之採購業務，除於伊公司印製之採購合約書第
  17.7條訂有禁止供應廠商與上訴人公司人員餐敘之規定外，並
  履次發布嚴禁員工收受往來廠商禮品之公告，依工作規則第4
  條及勞動契約第6條約定，被上訴人自應遵守。被上訴人明知
  伊公司禁止接受供應廠商招待餐敘，仍於深夜接受臺灣日立公
  司邀約，亦有違反工作規則第62條第14款「其他違反法令、勞
　動契約或本規則，情節重大」規定之情事。
(五)被上訴人接受廠商招待之行為，違反伊公司工作規則第62條第
　6、8、14款規定，且情節重大：
1.被上訴人為伊公司家電產品採購部副理，主管家電課與通訊課
  ，年採購額約45.2億元，掌控供應商產品的採購權與銷售服務
  獎勵，諸如月扣、年扣與績效獎勵後扣之議訂，權利甚大，被
  上訴人因與恆威公司不正當利益輸送，提高伊公司進貨成本，
  對上訴人公司之財務、產品、營運造成重大影響，自有違反勞
  動契約或工作規則情節重大之情事。
2.就品牌知名度及信任度而言，日立遠不及同一產品之新力、國
  際、夏普與LG等品牌，價格當然較便宜，同時亦較乏人問津，
  被上訴人引進日立電漿電視，僅會使伊公司產品線更趨完整，
  而不會使伊公司更具市場競爭力。且所謂「市場最便宜」政策
  ，係指就同一商品的採購，藉由伊公司近200家供應商的大量
  採購，要求供應商提供較低的採購價，以回饋給消費者而言，
  並非日立比新力、國際等品牌價格低，即謂符合伊公司「市場
　最便宜」政策，被上訴人以其向恆威公司採購之日立電漿電視
  價格較國際牌電漿電視便宜為由，主張符合伊公司「市場最便
  宜」政策，無違反伊公司利益之情事云云，並不可取。
3.伊公司於92年11月12日解僱被上訴人當時，並不知悉恆威公司
  亦涉入其中，而未終止與恆威公司間之採購合約及請求賠償，
  直至95年8月30日始於陳炳勝處得知恆威公司亦參與日式酒店
  招待乙事，惟伊與恆威公司之採購合約於93年12月31日即已終
  止，伊自無從終止契約並請求賠償，被上訴人以伊解僱被上訴
  人後，仍繼續向恆威公司採購日立電漿電視為由，主張其向恆
  威公司採購日立電漿電視未涉及不法或採購價格較高，而有不
  利伊公司利益之情事，亦不足採。
(六)從而，伊依勞基法第12條第1項第4款規定，終止兩造間之勞動
  契約，並無違法，被上訴人無由請求伊給付92年12月起至93年
　11月止之薪資新臺幣（下同）566,400元。
二伊對被上訴人上開接受廠商招待，利益輸送乙事，曾派員約談
  被上訴人調查，且向日立公司查證，並無侵害被上訴人名譽權
  之情事，被上訴人依侵權行為法律關係請求伊給付250,000元
  慰撫金，並無理由。
、證據：除援用原審提出者外，補提人事資料表、陳炳勝簽名
    信函、政府採購法第112條之採購人員論理準則、新聞、美
    國供應管理學會 (ISM)之採購從業人員工作信條、上訴人公
    司內部查詢資料、92年11月12日稽核報告、剪報、臺灣士林
    地方法院（下稱士林地院）94年度訴字第1262號民事判決、
    桃園地檢署93年度偵字第5832號刑事案件93年6月7日訊問筆
    錄、公告、人事命令、上訴人公司家電商品部組織圖、被上
    訴人負責家電產品92年1月至10月採購金額表、出勤記錄表
    、上訴人公司92年度及93年度財務報告書、上訴人公司相關
    打卡規定為證。
乙、被上訴人方面：
壹、聲明：
一上訴駁回。
二原判決關於駁回後開第3項被上訴人之訴部分廢棄。
三上訴人應再給付被上訴人250,000元及自95年8月16日起至清償
  日止，按週年利率5%計算之利息。
貳、陳述：除與原判決記載相同者外，補稱略以：
一伊並未違反上訴人公司工作規則第62條第6、8、14款規定：
(一)伊係上訴人公司家電採購部副理兼通訊採購部副理，負責採購
  電漿電視及液晶電視，92年6月間某日晚間10時30分，伊在上
　訴人公司加班時，接獲臺灣日立公司業務丙○○電話，伊為了
  解上訴人公司不能直接向臺灣日立公司採購日立電漿電視之原
  因，於晚間11時前往臺北市○○○路之日式酒店赴約，現場有
  臺灣日立公司業務丙○○、企劃部長真田英昭、經理王琦、2
  位不知名之臺灣日立公司人員，及優數公司總經理在場，伊經
  王琦告知日本日立公司與恆威公司簽訂國際合約，由恆威公司
  專屬銷售電漿電視，臺灣日立公司無權銷售後隨即離去，前後
  停留不到半小時，亦未吃任何東西，上情均經證人丙○○於本
  院證述甚詳，伊無接受廠商招待或餐敘之情事，自無違反上訴
　人公司工作規則第62條第6款規定「營私舞弊、挪用、虧欠公
  款、收受賄賂、佣金」之事由。
(二)伊上下班無須刷卡，員工一天須刷2次卡，否則以曠職論之規
  定，係上訴人後來所頒布之規定，上訴人所提伊92年6月出勤
  記錄表係會客室的門禁記錄，若伊從貨梯進出就不會有門禁記
　錄，且伊在92年6月份並沒有因忘刷卡被扣薪，足徵92年6月出
  勤記錄表係上訴人臨訟製作，自不得以伊6月中旬並無加班至
  晚間11時之記錄，遽認伊停留不止30分鐘，有接受廠商餐敘之
  情事。
(三)伊前往臺北市○○○路之日式酒店，僅係一般之卡拉OK，並非
  聲色場所，伊前往日式酒店赴約，並無工作規定第62條第8款
  規定「品行頑劣、行為不良、怠忽職守有具體事實，其情節嚴
  重」之情事。
(四)上訴人公司採購合約書第17.7條訂有禁止供應廠商與上訴人公
  司人員餐敘之規定，係在規範與上訴人公司締約之廠商，並非
  規範上訴人公司之員工，並無拘束伊之效力。上訴人公司嚴禁
　員工收受往來廠商禮品之公告，並未明文規定於上訴人公司頒
  行之工作規則內，不能認係屬工作規則。況且伊係為詢問公司
  業務事項而前往赴約，了解不得直接向臺灣日立公司販售電漿
  電視之原因後隨即離去，停留不到半小時，何來接受廠商招待
  或餐敘之情事。臺灣日立公司基於尊重上訴人公司之立場，始
  與上訴人公司書立和解書，提供上訴人廣告販促贊助費2,500,
  000元，以提昇雙方業績，並同意由上訴人於93年2月份貨款中
  扣除，臺灣日立公司並非承認邀約招待伊違反採購合約第17.7
  條規定，2,500,000元亦非懲罰金，付款明細表記載「違反條
  款扣款」等語，係上訴人片面之記載，不得遽認伊有接受廠商
  招待或餐敘之情事。上訴人公司以伊明知採購合約書第17.7條
  規定禁止接受供應廠商招待餐敘，仍於深夜接受臺灣日立公司
  邀約，違反工作規則第4條及勞動契約第6條規定，情節重大為
  由，認定伊有違反工作規定第62條第14款規定之情事，亦誠有
  違誤。
二縱認伊與臺灣日立公司餐敘之行為，違反上訴人公司工作規則
  第62條第6、8、14款規定，情節亦非重大，上訴人無由依勞基
  法第12條第1項第4款規定，終止勞動契約：
(一)伊初次違反規定與廠商餐敘，依上訴人公司工作規則第54條第
  1項第9款「違抗主管人員指揮監督者，經勸導仍不聽從者，應
  記大過。」及同條第3項第8款「初次不遵守主管人員合理指揮
  者應記警告。」之規定，上訴人僅應記伊警告，上訴人不分輕
  重將伊解僱，顯然違反其自頒之工作規則。
(二)伊於92年10月份升任家電採購部副理兼通訊採購部副理後，始
  有年度採購額45.2億元，月採購額約3.76億元之權利，伊於92
  年6月間僅係家電部門課長，月採購額為1億元，且家電部門除
　伊外，尚有訴外人詹文祺、黃淂銓二位課長，此觀預算業績表
  即明，伊自無一手遮天主導恆威公司採購案之可能。伊知悉日
  立公司電漿電視由恆威公司總代理後，旋即找恆威公司報價，
  經比較日立牌電漿電視較國際牌電漿電視便宜，依上訴人公司
  「市場最便宜」政策，決定向恆威公司採購，該採購案並簽呈
  主管張岳龍核可，自無違反公司利益之情事。且上訴人公司自
  92年8月與恆威公司簽訂採購合約後，雙方一直合作至93年12
  月31日，若伊向恆威公司採購日立電漿電視涉及不法或採購價
  格較高，而有不利上訴人公司利益之情事，則上訴人大可在92
  年11月將開除伊時即終止與恆威公司間之合約，為何又繼續交
  易1年？足徵伊與廠商餐敘，進而向恆威公司採購日立電漿電
  視之行為，對上訴人公司之財務、產品、營運顯未造成重大影
  響，自無違反勞動契約或工作規則情節重大之情事，上訴人無
  由依勞基法第12條第1項第4款規定，終止與伊之勞動契約。
三上訴人公司終止與伊之勞動契約不合法，依民法第487條規定
  ，上訴人自應給付伊92年12月起至93年11月止之薪資566,400
  元。
四上訴人未查證陳炳勝所發之電子郵件舉發伊接受廠商招待，利
  益輸送乙事是否為真實，即遽以解僱伊，違反勞基法第12條之
  規定，侵害伊之名譽權。伊遭上訴人違法解僱後，同業間盛傳
  伊向廠商收取回扣之事，致伊長達1年時間，無法覓得新職，
  迫不得已於93年5月17日至93年10月15日期間，參加行政院勞
  工委員會職業訓練局泰山職業訓練中心（下稱泰山職訓中心）
  委託中國文化大學辦理之「行政院科技人才培訓及運用方案資
  訊軟體人才職業訓練」網路工程師班，結訓後至歡樂線上股份
  有限公司從事電子商務採購，離職後再至愛買股份有限公司任
  職。伊遭上訴人違法解僱之1年時間，名譽聲望受損嚴重，精
  神痛苦不堪，爰依民法第184條第2項及第195條規定，請求上
  訴人賠償伊慰撫金250,000元。
、證據：除援用原審提出者外，補提士林地院94年度訴字第
    1262號民事判決、電子郵件、預算業績表、恆威公司報價單
    、國際牌報價單、上新聯晴門市海報、泰一門市海報、國際
    無線電話KX-TC1206進貨表單為證，聲請訊問證人丙○○。
丙、本院依職權命上訴人提出其公司92、93年度財務報表、調取
    被上訴人92-93年度財產所得歸戶資料。
    理      由
壹、程序方面
    上訴人公司法定代理人已由吳燦坤變更為丁○，業據提出經
    濟部函、公司變更登記表為證 (本院卷38-44頁)，丁○具狀
    聲明承受訴訟，經核並無不符，應予准許，合先敘明。
貳、實體方面
一被上訴人主張：伊任職上訴人公司4年多，由低階門市銷售人
  員升任至家電採購部副理兼通訊採購部副理，然上訴人卻因乙
  紙涉及誹謗之電子郵件黑函，未經查證其內容真偽，即遽於92
  年11月12日開除伊，稱兩造僱傭契約自92年11月13日起終止，
  其片面違法終止兩造之僱傭契約，不生終止效力，兩造間僱傭
  契約仍屬存在，上訴人拒絕受領勞務，伊仍得請求上訴人給付
  薪資，以伊每月薪資52,815元，扣除獎懲獎金5,615元後為47,
  200元計算，自92年12月起至93年11月止之薪資總額為566,400
  元，上訴人應予給付。另上訴人因違法解僱伊，侵害伊之名譽
  權，致伊受有慰撫金250,000元之損害等情，爰依民法第487條
  規定及侵權行為之法律關係，求為命上訴人給付薪資566,400
  元、慰撫金250,000元，合計816,400元，及其中566,400元自
  伊原審準備(三)狀繕本送達翌日即95年2月8日起，250,000元自
  準備暨附帶上訴狀繕本送達翌日即95年8月16日起，均至清償
  日止，按年息5%計算之利息之判決 (被上訴人於原審依民法第
  487條規定，請求上訴人給付薪資633,780元，依侵權行為法律
  關係，請求給付慰撫金500,000元，合計1,133,780元及自95年
  2月8日起算之法定遲延利息。原審判決上訴人應給付薪資566,
  400元之本息，駁回其餘。上訴人就其敗訴部分提起上訴，被
  上訴人就敗訴之慰撫金於250,000元及自準備暨附帶上訴狀繕
  本送達翌日即95年8月16日起算之法定遲延利息部分提起附帶
  上訴，並追加請求資遣費236,000元，嗣撤回資遣費之請求，
  被上訴人就其敗訴未上訴部分，已告確定)。
二上訴人則以：被上訴人於92年6月間，接受臺灣日立公司業務
  丙○○邀約，至臺北市○○○路某日式酒店餐敘，事後被上訴
  人亦未將此事向伊報告，直至伊92年11月11日接獲匿名電子郵
  件，載有被上訴人接受臺灣日立公司招待情事，被上訴人始對
  稽核人員坦承，經伊再向臺灣日立公司查證，臺灣日立公司亦
  坦承確曾招待被上訴人餐敘，故被上訴人主張伊未經查證，即
  將其解僱，顯與事實不符。被上訴人私下接受臺灣日立公司、
  恆威公司招待，並引進恆威公司代理之日立電漿電視進伊公司
  ，涉及利益輸送之行為，已嚴重違反伊企業經營所堅持之誠信
  正直理念，挑釁伊指揮管理禁令，進而影響伊企業形象及公司
  信譽，故被上訴人顯有違反伊公司工作規則第62條第6款、第8
  款、第14款之事由，且情節重大，伊自得依勞基法第12條第1
  項第4款終止兩造僱傭契約，故被上訴人之薪資請求，顯無理
  由。另伊就上開事件曾派員約談被上訴人調查，且向臺灣日立
  公司查證，並無侵害被上訴人名譽權之事實，被上訴人依侵權
  行為之規定請求伊給付慰撫金，應無理由等語，資為抗辯。
三兩造不爭執事實
(一)被上訴人自88年10月28日任職上訴人公司，並於88年11月17日
  與上訴人簽訂勞動契約，約定被上訴人願遵守上訴人公司規章
  制度中所規定之事項（第6條），及被上訴人如有勞基法第12
  條所列情事之一者，上訴人得不經預告終止本契約（第7條第1
  款後段）（勞動契約，原法院卷(一)153、154頁）。
(二)上訴人公司工作規則第4條規定：「本公司從業人員應忠勤職
  守，遵守本公司一切合理規章，服從各級主管人員之合理指揮
  ，不得陽奉陰違或敷衍塞責。」，第62條規定：「從業人員有
  下列情事之一者，本公司得不經預告，逕行終止僱用關係：．
  ．．(六)營私舞弊、挪用、虧欠公款、收受賄賂、佣金者。．．
  ．(八)品行頑劣、行為不良、怠忽職守有具體事實，其情節嚴重
  者。．．．(十四)其他違反法令、勞動契約或本規則，情節重大者
  。」（工作規則，原法院卷(一)74-96頁）。
(三)上訴人公司為避免所屬員工與供應廠商有任何私相授受行為，
  於91年8月26日及92年9月8日公告嚴禁員工收受廠商中秋節禮
  品，違者嚴懲，其公司前法定代理人吳燦坤於91年8月26日公
  告上加註「送禮者罰500萬，受禮者背信罪移送法辦」，於92
  年9 月8日公告上加註「創業以來一直堅持的企業價值，誠信
  正直，不容有一點偏差」。另於其印製之制式採購合約書第
  17.7條規定：「供應商不得給燦坤公司人員任何佣金、回扣或
  類似饋贈（含餐敘）等，如經燦坤公司查覺，有權收取懲罰新
  台幣伍佰萬元整，並自供應商應付之貨款中逕予扣抵外，違法
  部分另依法辦理，且列為永久拒絕往來戶。」。上訴人由伊公
  司採購課長丁三龍代表與臺灣日立公司代表丙○○（量販所課
  長）於92年4月28日簽訂採購合約，另被上訴人亦曾代表上訴
  人公司與供應廠商簽訂採購合約（公告、採購合約，原法院卷
  (一)156 、51-57頁、卷(二)51-63頁，本院卷147、148頁）。
(四)上訴人於92年11月11日接獲一封匿名之電子郵件，始知悉被上
  訴人於92年6月間，接受臺灣日立公司業務丙○○、部長真田
  英昭之邀約，至臺北市○○○路一家酒店餐敘乙事，經上訴人
  公司協理張岳龍約詢被上訴人，被上訴人自白：「職於6/11接
  任PDP&LCD採購之後，即急於找尋替代商品。於6月中旬某日於
  PM10:30於公司加班時，因接到日立企劃部真田先生告知，職
  希望了解為何不能直接與日立交易電漿電視的原因，現場有位
  特販部經理王琦先生，他可以詳細說明，並加以解釋，所以前
  去赴約，．．．，職因為必須尋找商品，一時不察，妨害公司
  原則，自當承擔責任。至於信函（指匿名電子郵件）中所述及
  回扣或招待情事，如屬實情，願負法律責任。」等語（電子郵
  件、自白書，原法院卷(一)11、12、49頁）。
(五)上訴人於92年11月12日以被上訴人擔任商品採購工作，私下接
  受廠商招待應酬，違反公司誠信正直原則為由開除被上訴人，
  並自92年11月13日起終止兩造之僱傭契約（人事公告，原法院
  卷(一)13頁）。
(六)被上訴人於離職前係擔任上訴人公司家電採購部副理兼通訊採
  購部副理，每月薪資52,815元，細目為底薪29,010元、生活津
  貼6,690元、職務加給10,000元、交通津貼500元、全勤獎金
  1,000元、獎懲獎金5,615元（薪資明細，原法院卷(一)22頁）。
(七)上訴人以臺灣日立公司邀約招待上訴人員工 (即被上訴人)為
  由，於93年1月19日委請律師發函臺灣日立公司應依採購合約
  第17.7條約定，給付懲罰金5,000,000元，雙方於93年2月25日
  同意和解，由臺灣日立公司提供上訴人廣告販促贊助費2,500,
  000元，臺灣日立公司並同意由上訴人於93年2月份應付貨款中
  扣除（存證信函、和解書、日立公司覆函，原法院卷(一)65-72
  、170頁）。
(八)被上訴人離職後於93年5月17日至93年10月15日期間，參加泰
  山職訓中心委託中國文化大學辦理之「行政院科技人才培訓及
  運用方案資訊軟體人才職業訓練」網路工程師班，並向勞工保
  險局請領失業給付，及以中國文化大學為勞工保險投保單位，
  投保薪資11,100元（職業推介單、勞工保險被保險人投保資料
  、結業證書、申請收執聯，原法院卷(一)113、120頁、卷(二)36、
  37頁）。
(九)上述匿名電子郵件係由訴外人陳炳勝（亦為上訴人公司離職員
  工）製作、發送，被上訴人因而對陳炳勝告訴妨害名譽，業經
  桃園地檢署檢察官提起公訴，並另對陳炳勝提起妨害名譽侵權
  行為損害賠償訴訟部分，亦經士林地院以94年度訴字第1262號
  判決陳炳勝應給付被上訴人180,000元及利息（起訴書、民事
  判決，原法院卷(二)21-25頁，本院卷122-135頁）。
四本件爭點及本院判斷
(一)被上訴人有無違反勞動契約或上訴人公司工作規則之行為？
  按在現代勞務關係中，因企業之規模漸趨龐大，受僱人數超過
  一定比例者，僱主為提高人事行政管理之效率，節省成本，有
  效從事市場競爭，就工作場所、內容、方式等應注意事項，及
  受僱人之差勤、退休、撫恤及資遣等各種工作條件，通常訂有
  共通適用之規範，俾受僱人一體遵循，此規範即工作規則。勞
  工與雇主間之勞動條件依工作規則之內容而定，有拘束勞工與
  雇主雙方之效力，而不論勞工是否知悉工作規則之存在及其內
  容，或是否予以同意，除該工作規則違反法律強制規定或團體
  協商外，當然成為僱傭契約內容之一部，最高法院88年度台上
  字第1696號民事裁判要旨可資參照。又雇主為統一工作紀律，
  本於指揮監督之關係，公開揭示相關禁止規定時，係欲使其成
  為僱傭契約之附合契約，而得拘束勞雇雙方之意思表示，勞工
  嗣後如繼續為該雇主提供勞務，應認係默示承諾該規定內容，
  而使之發生附合契約之效力。查，
1.上訴人公司工作規則第4條規定：「本公司從業人員應忠勤職
  守，遵守本公司一切合理規章，服從各級主管人員之合理指揮
  ，不得陽奉陰違或敷衍塞責。」，而兩造之勞動契約第6條亦
  約定，被上訴人願遵守上訴人公司規章制度中所規定之事項，
  乃兩造所不爭（如上述不爭事實(一)、(二)），因此，被上訴人對
  於上訴人制定之工作規則或發布職務上禁止之規定，自有遵循
  之義務。又上訴人除公告嚴禁所屬員工收受廠商禮品，違者嚴
  懲外，並於其與供應商簽約用之制式採購合約書第17.7條規定
  ：「供應商不得給燦坤公司人員任何佣金、回扣或類似饋贈（
  含餐敘）等，如經燦坤公司查覺，有權收取懲罰金新台幣伍佰
  萬元整，並自供應商應付之貨款中逕予扣抵外，違法部分另依
  法辦理，且列為永久拒絕往來戶。」（如上述不爭事實(三)），
  足認上訴人抗辯：其為避免所屬員工接受供應廠商佣金或招待
  ，以致無法公正執行上訴人公司之採購業務，故有禁止所屬員
  工接受廠商招待餐敘之規定等語，堪予採信。又上開採購合約
  條款，雖係規範與上訴人締約之供應商，然代表公司締約之人
  員，亦可知規範之詳細內容及目的，而被上訴人身為上訴人公
  司採購部門之中階幹部，有權代表上訴人與供應商訂立採購合
  約，為其所不爭（如上述不爭事實(三)），並有上訴人公司家電
  商品部組織圖在卷可按（見本院卷165頁），是被上訴人不僅
  對上述不得與供應商餐敘之規定知之甚詳，且其亦自承：知道
  上訴人公司三令五申不得接受邀宴等語（見本院卷144頁），
  被上訴人就此規定自應予以遵守。
2.被上訴人於92年6月間，接受臺灣日立公司業務丙○○、部長
  真田英昭之邀約，至臺北市○○○路一家酒店餐敘乙事，係上
  訴人於接獲匿名之電子郵件後始知悉，並即由其公司協理張岳
  龍約詢被上訴人，被上訴人亦自白伊受邀前往之舉「妨害公司
  原則，自當承擔責任」，乃兩造所不爭（如上述不爭事實(四)）
  。被上訴人雖主張：伊係為了解上訴人公司不能直接向臺灣日
  立公司採購日立電漿電視之原因，而受邀前往，並於了解臺灣
  日立公司無權銷售之原因後隨即離去，席間未吃任何東西，伊
  並無接受廠商招待或餐敘之情事云云，及證人丙○○到庭證稱
  ：「（聚餐當天，被上訴人在現場待了多久？）只待了20幾分
  鐘，不超過半小時，並沒有用餐，只喝了開水，當天他是10點
  多還在公司加班，我打電話請他出來。20多分鐘的時間都是談
  電漿電視，沒有談其他事情。」等語（見本院卷77頁）。惟上
  訴人於原審稱：當時僅喝幾口淡酒等語（見原法院卷(二)72頁）
  ，嗣於本院改稱：其當時只是喝了一杯水等語（見本院卷144
  頁），顯係配合證人丙○○之證言，欲迴避上訴人公司有關禁
  止與供應商餐敘之規定，且若被上訴人並無與臺灣日立公司丙
  ○○等人餐敘之情事，為何臺灣日立公司願就此事與上訴人公
  司以2,500,000元和解（如上述不爭事實(七)），益徵證人丙○
  ○之上開證言，顯係事後偏袒被上訴人之詞，不足採信。被上
  訴人明知上訴人公司有前開禁止規定，仍未依指示，於深夜接
  受供應商臺灣日立公司人員邀約，已難謂無違反勞動契約之約
  定。況縱令上訴人係為詢問公司業務事項而前往，惟於無急迫
  事由下與廠商深夜餐敘，不論實質餐飲價值之多寡，已無法達
  成上訴人公司所欲建立公正執行採購業務之企業形象，故上訴
  人抗辯被上訴人有違反勞動契約或工作規則之情事，尚非全無
  可採。
(二)被上訴人違反勞動契約或工作規則之行為是否情節重大？
  按勞工違反勞動契約或工作規則情節重大者，雇主得不經預告
  終止契約，勞動基準法第12條第1項第4款定有明文。而該條文
  所謂「情節重大」，應係關於雇主之財務、產品、履約等業務
  項目影響重大而言，易言之，必須勞工之行為不檢，非特違反
  勞動契約或工作規則，且在客觀上及社會一般通念上，均認足
  以對於雇主之財務、產品及營運造成重大影響，因而導致勞動
  關係進行受到干擾，而有賦予雇主立即終止勞動契約關係權利
  之必要。查，
1.上訴人公司除公告禁止員工收受廠商禮品，違者嚴懲，及其公
  司前法定代理人吳燦坤並於公告上加註「送禮者罰500萬，受
  禮者背信罪移送法辦」、「創業以來一直堅持的企業價值，誠
  信正直，不容有一點偏差」等語外，尚於採購合約書第17.7條
  規定，對違約之供應商收取懲罰金5,000,000元，及列為永久
  拒絕往來戶（如上述不爭事實(三)），揆其目的除為避免所屬員
  工與廠商有不正利益往來外，亦期對外建立上訴人公司採購程
  序透明，及貫徹降低採購成本之商業形象。而上訴人於獲悉被
  上訴人有違反禁止與供應商餐敘規定之情事後，即以被上訴人
  違反公司誠信正直原則為由開除，並委請律師發函臺灣日立公
  司請求依約給付懲罰金（如上述不爭事實(五)），顯見上訴人不
  僅止於書面宣示外，尚積極落實上述商業形象。而被上訴人原
  屬上訴人公司一員，本應遵守上述禁止規定，且其自承知道上
  訴人公司三令五申不得接受廠商邀宴，如上述，足見其亦明知
  該規定係上訴人公司嚴令禁止的原則，違者嚴懲，而非僅依上
  訴人公司工作規則第54條規定為記過或警告處分。況被上訴人
  尚身為上訴人公司採購部門之中階幹部，並對外代表上訴人與
  供應商簽訂採購合約，如上述，是其更應身為下屬之表率，共
  同戮力維護上述建立不易之企業形象。惟被上訴人竟違反規定
  而有與供應商餐敘之情事，如上述，自難認被上訴人已盡受僱
  人之忠誠義務。
2.又依被上訴人自承：其直接控管的有1.5億元的額度，其下屬
  則有3億元的額度，及採購部10億元的採購金額，伊下轄的三
  個課長幾乎佔了3分之1等語（見本院卷145頁、195頁反面），
  並有上訴人提出被上訴人負責家電產品92年1月至10月採購金
  額表在卷可參（見本院卷166頁），足見被上訴人所得控管之
  採購金額至少有3億元，若其未公正執行採購業務，對於上訴
  人公司之財務、履約等業務項目之影響自屬重大。雖上訴人並
  未提出被上訴人有何營私舞弊、挪欠公款、收受賄賂佣金，及
  至聲色場所餐敘，行為不良之事證，尚難僅以被上訴人與供應
  商臺灣日立公司餐敘之情事，遽認係違反上訴人公司工作規則
  第62條第6款、第8款之事由。惟此部分並非上訴人當初解僱被
  上訴人之理由（如上述不爭事實(五)），且被上訴人既因違反上
  訴人公司三令五申之禁止規定而認其未盡受僱人之忠誠義務，
  如上述，在此情形下，上訴人當初因信賴被上訴人之操守而期
  為公正執行採購業務之勞動關係已難謂無重大影響。
3.至於上訴人事後與臺灣日立公司就此餐敘事件，雙方同意以提
  供上訴人公司廣告販促贊助費2,500,000元之方式達成和解，
  且未將臺灣日立公司列為永久拒絕往來戶，此乃上訴人與臺灣
  日立公司雙方磋商、互相讓步之結果，尚難以此認被上訴人違
  反勞動契約情形非屬嚴重。
4.另被上訴人因訴外人陳炳勝製作、發送檢舉其與供應商餐敘之
  匿名電子郵件，而對之告訴妨害名譽及請求損害賠償之民刑事
  案件，固分別經桃園地檢署檢察官提起公訴，及士林地院判命
  陳炳勝賠償180,000元之本息在案（如上述不爭事實(九)）。然
  上開民事案件，均認定陳炳勝散布傳述有關被上訴人向廠商收
  取回扣部分為不實之言論，足以毀損被上訴人名譽，而與本件
  認被上訴人有與上訴人公司供應商餐敘之情事，應屬二事。因
  此，尚難以陳炳勝應負妨害名譽之民刑事責任而認被上訴人未
  違反勞動契約或工作規則。
5.綜上所述，上訴人抗辯其因被上訴人違反勞動契約及工作規則
  情節重大，而依勞基法第12條第1項第4款規定終止兩造之僱傭
  關係等語，尚非全然無據。因此，被上訴人以上訴人終止勞動
  契約為不合法，請求上訴人給付自92年12月至93年11月止之薪
  資報酬566,400元，為無理由。
(三)上訴人之解僱行為，是否不法侵害被上訴人之名譽權？
  查，上訴人依勞基法第12條第1項第4款規定，對被上訴人所為
  之解僱處分，於法並無不合，經認定如上。縱訴外人陳炳勝因
  散布傳述有關被上訴人向廠商收取回扣部分為不實之言論，而
  應負妨害名譽之民刑事責任，亦與上訴人以被上訴人接受廠商
  招待應酬而為解僱被上訴人之事由有異，如上述。是上訴人之
  解僱行為難認係不法侵害被上訴人之名譽權，故被上訴人主張
  依侵權行為請求上訴人給付250,000元之慰撫金，洵屬無據。
五綜上，被上訴人主張上訴人無由依勞基法第12條第1項第4款規
  定終止兩造間僱傭契約，及被上訴人解僱其之行為，係不法侵
  害其名譽權等語，尚無足採。上訴人抗辯伊因被上訴人違反勞
  動契約情節重大，而依勞基法第12條第1項第4款規定終止兩造
  之僱傭關係等語，尚非全然無據。因此，被上訴人依僱傭契約
  ，請求上訴人給付自92年12月至93年11月之薪資報酬566,400
  元及法定遲延利息，及本於侵權行為之法律關係，請求上訴人
  給付250,000元暨法定遲延利息，為無理由。原審判命上訴人
  給付薪資報酬566,400元及其利息，並為假執行之宣告，自有
  未洽。上訴意旨指摘原判決不當，求予廢棄改判，為有理由，
  自應由本院予以廢棄改判如主文第二項所示。至原判決駁回被
  上訴人250,000元及其利息之損害賠償請求暨假執行之聲請部
  分，並無不合，被上訴人附帶上訴論旨指摘原判決此部分不當
  ，聲明廢棄改判，為無理由，應駁回上訴。
六本件法律關係已經明確，兩造其餘主張及舉證，無礙本院判斷
  ，爰不再一一論述，附此敘明。
七據上論結，本件上訴人之上訴為有理由；被上訴人之附帶上訴
  為無理由。爰依民事訴訟法第450條、第449條第1項、第78條
  ，判決如主文。
中　　華　　民　　國　　96　　年　　3 　　月　　27　　日
  　　　　　　　　　勞工法庭
                        審判長法　官  黃熙嫣
　　  　　　　　　　　　      法　官  呂太郎
　　　  　　　　　　　　      法　官  楊力進
正本係照原本作成
不得上訴
中　　華　　民　　國　　96　　年　　4　　月　 　3　　日
                              書記官  劉家聲
